臺灣臺北地方法院治安法庭裁定　　　96年度感更(一)字第20號
移
被 移送 人　甲○○
　　　　　　　　　　(現於台灣台北監獄執行中)
上列被移送人因檢肅流氓條例案件，經移送機關以中華民國95年
1月16日北市警萬分刑字第09530420300號移送書移送審理，本院
治安法庭於96年6月21日以95年度感裁字第1號裁定不付感訓處分
，移送機關提起抗告，經臺灣高等法院以96年度感抗字第142 號
撤銷原裁定發回本院，茲更為裁定如下：
    主  文
甲○○交付感訓處分。
    理  由
一、移送意旨略以：被移送人甲○○非法持有奧地利GLOCK 廠製
    19型口徑9釐米之制式半自動手槍1 支（含彈匣1個，槍枝管
    制編號0000000000號）及口徑9釐米之制式子彈4顆，受真實
    姓名、年級均不詳綽號小欽之成年男子邀約為人助勢，將之
    攜至臺北市○○區○○街26巷10弄口，而於民國95年1 月15
    日下午11時30分許，經警據報後在上址攔檢查獲，當場扣得
    上開制式槍、彈。案經移送機關臺北市政府警察局萬華分局
    檢具事證，於95年1月16日以北市警萬分刑字第09530418900
    號提報臺北市政府警察局審核，經臺北市政府警察局於95年
    1月16日以北市警刑預字第09530265000號複審認定書認定被
    移送人合於檢肅流氓條例（下稱條例）第2條第2 款、第5款
    及檢肅流氓條例條例施行細則（下稱施行細則）第5 條之規
    定，足以嚴重破壞社會秩序及危害他人生命、身體、自由、
    財產，為情節重大流氓，同意不經告誡，逕送本院審理。移
    送機關抗告意旨另補陳：(一)被移送人於未成年時即犯有妨
    害風化、傷害等不良前科紀錄，成年後仍不思學好，甘為同
    案共犯乙○○之隨身小弟，飽食終日遊蕩無賴、品行惡劣可
    見一斑。(二)被移送人持有制式槍彈為警查獲之初，為維護
    同案共犯乙○○及減經己身刑責，將槍彈來源推給無辜或虛
    擬之第三人「丙○○」或綽號「小欽」之男子，意圖使他人
    受刑罰之追訴，足見其毫無悔意；復查被移送人於收受乙○
    ○交付之槍彈時，即知該黑色包包內槍彈應非屬一般觀賞把
    玩之玩具手槍，依藉該槍枝強大火力掩護，為乙○○出面來
    「挺杜」（台語，助陣之意），自覺更是萬無一失，此等行
    為與流氓結眾持強、逞兇欺壓之行為無異。且查被移送人時
    年21歲，血氣方剛，倘談判雙方一言不和，極有可能發生槍
    擊案件，若非警方據報即時趕赴現場適時查處防制，現場無
    辜民眾何者將不幸遭受災難，實非吾等所能想像，觀其所為
    ，對社會不特定之大眾已構成危害，顯見其品行惡劣，而其
    不特定性、積極侵害性及慣常性，嚴重破壞社會秩序並危害
    他人性命、身體、自由、財產。是以，被移送人意圖滋事前
    往現場助勢而持有火力強大制式槍彈之流氓行為堪予認定，
    足認有依上開法律規定交付感訓處分之原因等語。
二、按年滿18歲以上之人，未經許可非法持有槍砲、彈藥者；品
    行惡劣，有事實足認為有破壞社會秩序或危害他人生命、身
    體、自由、財產之習慣，足以破壞社會秩序者，得由直轄市
    警察分局、縣（市）警察局提出具體事證，會同其他有關治
    安單位審查後，報經其直屬上級警察機關複審認定為流氓，
    條例第2條第2款、第5款分別定有明文。條例第2 條第2款所
    稱之流氓，係指「非法製造、販賣、運輸、持有或介紹買賣
    槍砲、彈藥、爆裂物者」，行為人除需有條例第2 條各項事
    由外，其行為需足以破壞社會秩序，而該條所稱之足以破壞
    社會秩序，依施行細則第4條第2項之規定，係指其行為具有
    不特定性、積極侵害及慣常性，對社會秩序足以破壞者而言
    ，亦即如行為人之行為係對不特定人為之，不重視被害人之
    屬性，並非突發性之偶然犯，其行為亦非自衛式或不作為式
    ，該行為人除構成犯罪外，尚可能認屬條例之流氓。又經認
    定為流氓，得不經告誡，逕行移送管轄法院審理，條例第 6
    條第1項、第9條第1 項之規定自明，而所謂情節重大，係指
    有施行細則第5條第2項各款情形，且行為人之行為足以嚴重
    破壞社會秩序或危害他人生命、身體、自由、財產。而流氓
    行為是否情節重大，依施行細則第5條第1項規定，應由法院
    審酌流氓情形，並注意其手段與實施之程度、被害人之人數
    與受害程度、破壞社會秩序之程度、行為後之態度、有無逃
    亡或嚴重破壞社會秩序之虞等事項認定。
三、被移送人固坦承有於上開時地為警查獲持有扣案槍彈之事實
    ，惟否認有流氓行為，辯稱略以：「扣案槍彈係乙○○所有
    ，於為警查獲前交其持有，隨即為警查獲，並無擁槍自重之
    情事」等語。然查：
  (一)本件被移送人於95年1 月15日晚上11時30分，在臺北市○
      ○區○○街與廣州街口，為警查獲時，經警在其所攜帶之
      黑色隨身包中查獲扣案槍彈，業經被移送人於發回更審前
      本院95年度感裁字第1 號案件訊問時、本院95年度訴字第
      000號案件審理時，以及96年9月28日本案訊問時坦承（本
      院95年度感裁字第1 號卷第7頁，95年度訴字第000號影卷
      第12頁背面，96年度感更 (一) 字第20號當日訊問筆錄）
      ，並經證人丁○○、戊○○、己○○亦即據報後於上開時
      地查獲被移送人之移送機關所屬桂林路派出所警員於本院
      上開刑事案件之偵查中證述甚明（95年度偵字第2197號偵
      查卷影卷第34頁至第36頁），且有移送機關扣押筆錄、扣
      押物品目錄表各1份及上開槍彈照片3張等在卷可稽（流氓
      移送卷第49頁、第50頁、第52 頁至第55頁）。
  (二)又經將被移送人於上開時、地為警查獲時當場所扣得之槍
      、彈，送交內政部警政署刑事警察局鑑定結果，認：「扣
      案手槍1支（含彈匣1個），係奧地利GLOCK廠製19型口徑9
      釐米之制式半自動手槍（槍枝管制編號0000000000號），
      機械性能良好，可擊發同口徑制式子彈，認具有殺傷力；
      扣案之子彈4顆，則均係口徑9釐米之制式子彈，均具殺傷
      力」，有該局95年1 月16日刑鑑字第0950008682號槍彈鑑
      定書1份在卷可佐（流氓移送卷第74頁至第77頁)。此外，
      被移送人上開流氓行為，業經臺灣高等法院於96年3 月28
      日，以96年度上訴字第000號刑事判決判處有期徒刑2 年6
      月，併科罰金新臺幣（下同）50,000元，雖經被移送人提
      起上訴，仍於96年6 月14日由最高法院以96年度台上字第
      000號判決上訴駁回確定，此亦有臺灣高等法院被告前案
      紀錄表及上開刑事判決各1 份在卷可按。據此，足徵被移
      送人上開自白符實可採，其確有為上開流氓行為，則屬明
      確。
  (三)另據臺灣高等法院96年度上訴字第000 號刑事判決認定之
      事實：「乙○○明知未經許可不得持有槍、彈，竟自不詳
      之時間起，自不詳管道取得內裝有制式子彈4 顆（起訴書
      及追加起訴書均誤載為直徑為9釐米改造子彈 ）之奧地利
      GLOCK廠製19型口徑9釐米之制式半自動手槍1支（含彈匣1
      個，送鑑定之槍枝管制編號：0000000000號）而非法持有
      之。嗣於民國95年1 月15日，乙○○的友人庚○○因女友
      辛○○與壬○○發生爭執而相約談判，庚○○乃聯絡乙○
      ○找人出面助陣，乙○○於當日下午7 時許，以行動電話
      聯絡甲○○，找甲○○於當天晚上一起去助陣。嗣乙○○
      將前揭奧地利GLOCK 制式半自動手槍放入其所有之黑色隨
      身包，於同日晚上10時43分許，與另2 名真實姓名、年籍
      均不詳之成年男子一同搭乘計程車前往臺北縣永和市錢櫃
      ＫＴＶ與甲○○會合，再一同搭乘計程車至臺北市○○區
      ○○街附近某處下車，乙○○將前揭裝有奧地利GLOCK 制
      式半自動手之黑色隨身包交予甲○○，並告知甲○○『等
      一下如果有事情，你就看著辦』，甲○○接過該黑色隨身
      包後，發現該隨身包的重量甚重且堅硬，乙○○又要他如
      果有事情就看著辦，乃打開該隨身包而發現裡面裝有手槍
      ，惟為幫忙朋友仍將該隨身包拿在手上，而與乙○○共同
      持有該支制式半自動手槍及子彈。後於同日晚上11時30分
      許，警方據報得知在臺北市○○區○○街附近有人將械鬥
      而前去察查，甲○○見警前來，即自該處奔逃，為警在華
      西街及廣州街口逮獲，而自甲○○所帶之前揭隨身包查獲
      前揭制式手槍、子彈（其中3 顆子彈於鑑定時已經鑑試人
      員試射消耗）及乙○○所有之身分證、普通重型機車駕駛
      執照、普通大貨車駕駛執照、全民健康保險IC卡、慶豐銀
      行活期儲蓄存款存摺1本、金融IC卡1張與萬泰銀行、中華
      商業銀行IC提款卡各1 張等物，嗣甲○○於臺灣臺北地方
      法院檢察署檢察官95年1 月16日偵訊時，供述前揭裝有槍
      、彈之黑色隨身包係乙○○所交付，而查悉上情」，有該
      判決在卷可查。是以，被移送人非法持有槍砲之行為，足
      以構成刑事犯罪，其非僅係單純持有槍彈，而係於乙○○
      交付裝有槍彈之黑色隨身包後，告知：「等一下如果有事
      情，你就看著辦」，且被移送人亦打開該隨身包而發現裡
      面裝有手槍，惟為幫忙朋友仍將該隨身包拿在手上；然被
      移送人竟將他人交付之槍彈隨身攜帶，並出入大眾均得進
      出之場所，顯見其已有如遇糾紛即隨時持上開槍彈實行暴
      行之準備。邇來臺灣地區槍彈氾濫，不法之徒每擁槍自重
      ，輕則用以恐嚇勒索，欺壓善良，重則持以搶劫殺人，造
      成社會動盪不安人心惶惶，一般民眾無不聞槍色變，生命
      、身體、自由及財產俱受到嚴重之威脅，是該持有行為已
      對不特定社會大眾之安危已生立即之危險，被移送人並非
      單純持有槍彈，此與消極持有或受寄保管之情形，顯有不
      同，即具備流氓行為不特定性之要件。
  (四)再者，被移送人未經許可非法持有上開具殺傷力之制式手
      槍、子彈，且準備爭執談判助陣使用，並於本院95年度訴
      字第000號刑事案件審理證稱：「（乙○○ ）將前揭黑色
      隨身包交付給我，他叫我拿著，車子約有3、4部，約10幾
      個人，拿包包給我時有說等一下你自己看著辦，我算是乙
      ○○的跟班小弟」（本院95年度訴字第000號影卷第13 頁
      背面以下），則當日之情節在以電話聯繫下，即得聚集10
      幾個人準備助陣，更攜帶槍彈前往公眾得出入之KTV 之場
      所，不僅處於隨時可取出並擊發傷害他人之情況，且具有
      被害客體之不特定性，並顯見其有強烈攻擊性、侵略性之
      流氓習性，足以對不特定人之生命、身體、自由、財產產
      生立即而明顯之危險，其危害性已非偶發，具有慣常性甚
      明。又持槍行為對於社會治安存在之危險甚鉅，被移送人
      持槍，其利用「槍枝」以壓制他人之心態即明，惡性同屬
      重大。
  (五)末按條例第2條第2款、第5款及施行細則第5條第2項第2款
      有關持有槍枝、子彈之犯行之認定，其著眼點尤在於持有
      槍枝、子彈本身，對民眾安全與社會治安之潛在危險，並
      不以持有之次數或槍枝、子彈之多少為要件，尤不以持有
      槍枝、子彈是否已造成生命、身體之傷害結果為認定流氓
      行為之標準，亦不以非法持有槍彈之時間久暫為斷；非法
      持有槍彈即已足以破壞社會秩序，雖本件被移送人並未遭
      查獲以扣案槍枝從事其他犯罪行為，惟其素行不良，又擁
      槍自重，所為已然符合上開規定所稱具有不特定性、積極
      侵害性及慣常性而足以破壞社會秩序及危害他人生命、身
      體、自由、財產安全之程度，為情節重大之流氓。揆諸前
      揭規定，被移送人之行為具有交付感訓處分之原因，依法
      自應為交付感訓處分之裁定，以資矯正。
四、依檢肅流氓條例第13條第2項，裁定如主文。
中　　華　　民　　國　　96　　年　　9 　　月　　28　　日
　　　　　　　　　治安法庭法　官　呂政燁
上正本證明與原本無異。
如不服本裁定，應於裁定送達後10日內向本院提出抗告狀。
                          書記官  劉俊源
中　　華　　民　　國　　96　　年　　9 　　月　　28　　日